臺灣高等法院臺中分院刑事判決
110年度上更一字第84號
上  訴  人  臺灣臺中地方檢察署檢察官
上  訴  人  
即  被  告  張隆翔




上列上訴人等因被告加重詐欺等案件，不服臺灣臺中地方法院10
8年度訴字第2062號中華民國108年11月27日第一審判決（起訴案
號：臺灣臺中地方檢察署108年度偵字第15802、16998、20711號
），提起上訴，判決後經最高法院第1次發回更審，本院判決如
下：
    主  文
原判決撤銷。
庚○○犯如附表一編號1至4所示之罪，各處如附表一編號1至4「
  主文欄」所示之刑。應執行有期徒刑壹年柒月。
    犯罪事實
一、庚○○於民國108年（起訴書誤載為107年）3月31日，受真實
    姓名、年籍不詳、自稱「tommy」之成年男子（下稱「tommy
    」）所邀，從事擔任收取包裹，並將包裹開拆後，將其內之
    金融帳戶存薄、提款卡等物取出，再行轉寄予指定之其餘成
    員收件之俗稱「收簿手」角色，且每收取1件包裹可獲得新
    臺幣（下同）300元之代價，其經由「tommy」連「收簿手」
    如此輕易之工作，都委請其擔任，及真實身分不詳之「tomm
    y」隱身於幕後而未出面，僅以LINE通訊軟體（下稱LINE）
    或未顯示號碼之來電，指示其處理內有金融帳戶存摺、提款
    卡之包裹收取、轉寄事宜，並對於內容如此單純之工作，竟
    可獲取高額之報酬，不惟已可知「tommy」指示其領取包裹
    內之金融帳戶存摺、提款卡，應係他人遭不法詐騙之物，且
    亦可知「tommy」所屬集團應為有結構性之三人以上以實施
    詐術為手段所組成具有持續性、牟利性之犯罪組織，並利用
    其收取、轉寄金融帳戶存摺、提款卡，製造犯罪所得之斷點
    ，竟與本案詐欺集團之已成年成員間，於其等參與之期間內
    ，共同基於參與犯罪組織及同時首次犯三人以上共同詐欺取
    財之為自己不法所有意圖、隱匿特定犯罪所得去向而洗錢之
    犯意聯絡，於108年3月31日加入本案詐欺集團而為如犯罪事
    實欄一、(一)所示行為【指以下犯罪事實欄一、(一)所示其
    加入後參與部分】，復另行3次各別起意，與本案詐欺集團
    之已成年成員間，於其等參與之期間內，各次分別基於三人
    以上共同詐欺取財之為自己不法所有意圖、隱匿特定犯罪所
    得去向而洗錢之犯意聯絡【指下列如犯罪事實欄一、(二)至
    (四)部分】，而各為下列如犯罪事實欄一、(二)至(四)所示
    行為，且於上開4次行為後分別獲得新臺幣（下同）300元之
    報酬（共計1200元，均未扣案）：
(一)緣本案詐欺集團於庚○○加入前，推由不詳之成年成員，在FA
    CEBOOK軟體（下稱臉書）張貼可輕鬆賺錢等投資詐騙訊息（
    無證據足認庚○○加入後，就此以網際網路對公眾散布部分，
    有所認識或可預見），經已成年之乙○○於108年3月11日瀏覽
    上開訊息，而與本案詐欺集團之姓名、年籍均不詳、LINE暱
    稱「楊小姐」之已成年成員（下稱「楊小姐」）聯繫，誤信
    可提供帳戶獲取報酬而陷於錯誤，於108年3月30日前至位在
    新北市○○區○○○路0號統一超商門市，寄出內有其申辦之華南
    商業銀行觀音分行帳號000-000000000XXX號（完整帳號詳卷
    ）存摺、提款卡之包裹；庚○○於本案詐欺集團尚未取得前開
    乙○○遭詐騙之金融帳戶存摺、提款卡，而就此次三人以上共
    同詐欺取財（屬結果犯）行為，尚未達於既遂程度之前，於
    108年3月31日加入本案詐欺集團而共同參與犯罪組織，並於
    108年4月3日15時15分許，依「tommy」之LINE指示內容，前
    往址設臺中市○○區○○路0段000號統一超商門市領取上開包裹
    ，並將包裹開拆而取得其內之乙○○因受騙而交付之華南銀行
    帳戶存摺、提款卡，再依「tommy」以LINE或無顯示號碼之
    來電指示，前往位於臺中市○○區○○○道0段000號空軍一號客
    運八國站，將前開帳戶存摺、提款卡轉寄至空軍一號客運臺
    北三重站，由該詐欺集團之不詳已成年成員收取，以此方式
    製造追查斷點而隱匿詐欺所得（存摺、提款卡）之去向。
(二)庚○○所屬本案詐欺集團，推由姓名、年籍均不詳、自稱「KE
    VIN」之成年成員，在臉書「臺中打工」社團刊登打工、兼
    職等賺錢廣告訊息（庚○○對本案詐欺集團係以網際網路對公
    眾散布詐騙訊息部分，主觀上尚無認識或可預見），經已成
    年之丑○○於108年4月10日瀏覽上開訊息而與本案詐欺集團之
    姓名、年籍亦不詳、LINE暱稱「沈佳萱」之已成年成員（下
    稱「沈佳萱」）聯繫後，由「沈佳萱」使用LINE向丑○○佯稱
    其為線上運彩公司而需用帳戶云云，使丑○○因受詐騙而陷於
    錯誤，於同年月16日前至位於臺中市○區○○○道0段000號統一
    超商門市，寄交內有其開設之國泰世華商業銀行五權分行帳
    號000-000000000XXX號（完整帳號詳卷）帳戶、中華郵政股
    份有限公司員林郵局帳號000-00000000000XXX號（完整帳號
    詳卷）帳戶之存摺、提款卡之包裹，由庚○○依「tommy」之L
    INE聯繫指示，於108年4月18日17時16分許，前往址設臺中
    市○○區○○路0段000號統一超商門市領取上開包裹，並將包裹
    開拆而取得其內之丑○○因受詐騙而交付之金融帳戶存摺、提
    款卡，再依「tommy」以LINE或無顯示號碼之來電指示，前
    往位於臺中市○○區○○○道0段000號空軍一號客運八國站，將
    前開存摺、提款卡轉寄至空軍一號客運臺北三重站，由該詐
    欺集團之不詳已成年成員成員收取，以此方式製造追查斷點
    而隱匿詐欺所得（存摺、提款卡）之去向。
(三)庚○○所屬本案詐欺集團，推由姓名、年籍均不詳之已成年成
    員，在臉書找工作之社團刊登廣告訊息（庚○○對本案詐欺集
    團係以網際網路對公眾散布詐騙訊息部分，主觀上尚無認識
    或可預見），經當時年滿18歲之未成年人子○○於108年4月5
    日看見該訊息而與本案詐欺集團之姓名、年籍均不詳、LINE
    暱稱「楊曉慧」之成年成員（下稱「楊曉慧」）聯繫後，由
    「楊曉慧」使用LINE向子○○佯稱其為運彩公司而需用帳戶云
    云，使子○○因受詐騙而陷於錯誤，於同年月6日前至位於臺
    中市○○區○○路0段000號統一超商門市，寄交內有其申辦之中
    華郵政股份有限公司帳號000-00000000000XXX號（完整帳號
    詳卷）帳戶之存摺、提款卡之包裹，由庚○○依「tommy」之L
    INE指示內容，於108年4月10日14時2分許，前往址設臺中市
    ○○區○○路0段000號統一超商門市領取包裹，並將包裹開拆而
    取得其內之子○○因受騙而交付之存摺、提款卡，再依「tomm
    y」以LINE或無顯示號碼之來電指示，前往位於臺中市○○區○○○道0段000號空軍一號客運八國站，將前開存摺、提款卡轉
    寄至空軍一號客運高雄站，由該詐欺集團之不詳已成年成員
    成員收取，以此方式製造追查斷點而隱匿詐欺所得（存摺、
    提款卡）之去向。
(四)庚○○所屬本案詐欺集團，推由姓名、年籍均不詳之已成年成
    員，在臉書刊登「家庭代工」訊息（庚○○對本案詐欺集團係
    以網際網路對公眾散布詐騙訊息部分，主觀上尚無認識或可
    預見），經已成年之戊○○於108年4月8日看見上開訊息後，
    於同年月9日與本案詐欺集團之姓名、年籍亦不詳、LINE暱
    稱「張筱妮」之成年成員（下稱「張筱妮」）聯繫後，由「
    張筱妮」使用LINE向戊○○佯稱其為運彩公司而需用帳戶云云
    ，使戊○○因受詐騙而陷於錯誤，於同年月12日前至位於新北
    市○○區○○街000號統一超商門市，寄交內有其申設之第一商
    業銀行帳號000-00000000XXX號（完整帳號詳卷）帳戶存摺
    、提款卡之包裹，由庚○○依「tommy」之LINE聯繫指示，於1
    08年4月14日23時21分許，前往址設臺中市○○區○○路000號統
    一超商門市領取上揭包裹，並將包裹開拆而取得其內之戊○○
    因受騙而交付之存摺、提款卡，再依「tommy」以LINE或無
    顯示號碼之來電指示，前往位於臺中市○○區○○○道0段000號
    空軍一號客運八國站，將前開存摺、提款卡轉寄至空軍一號
    客運高雄站，由該詐欺集團之不詳已成年成員收取，以此方
    式製造追查斷點而隱匿詐欺所得（存摺、提款卡）之去向。
二、案經臺中市政府警察局霧峰分局、臺中市政府警察局第一分
    局報請及由臺中市政府警察局刑事警察大隊移送臺灣臺中地
    方檢察署檢察官偵查起訴。
    理  由
一、程序部分及證據能力方面：
(一)程序方面：
 1、刑事訴訟法第348條之規定，固於110年6月16日經總統以華
    總一義字第11000055351號令修正公布而規定：「（第1項）
    上訴得對於判決之一部為之。（第2項）對於判決之一部上
    訴者，其有關係之部分，視為亦已上訴。但有關係之部分為
    無罪、免訴或不受理者，不在此限。（第3項）上訴得明示
    僅就判決之刑、沒收或保安處分一部為之。」，然依刑事訴
    訟法施行法第7條之13之規定，於上開修正刑事訴訟法施行
    前，已繫屬於各級法院之案件，於施行後仍適用修正前刑事
    訴訟法第348條之規定，而本案係於前開刑事訴訟法第348條
    修正施行前經檢察官起訴而繫屬於原審法院之案件，是有關
    其上訴範圍應適用修正前刑事訴訟法第348條之規定，而認
    檢察官及被告所為對原判決有罪部分之上訴，均應及於其有
    關係即原判決所為不另為無罪諭知之部分，先予說明。
 2、按檢察官之起訴書應記載犯罪事實，刑事訴訟法第264條第2
    項第2款定有明文。是犯罪事實是否已經起訴，應以起訴書
    所載之犯罪事實以為斷，苟起訴之犯罪事實與其他犯罪不致
    相混淆，足以表明其起訴之範圍者，即使記載未盡周延，法
    院亦不得以其內容簡略而不予受理；又起訴書雖應記載被告
    所犯法條，但法條之記載，並非起訴之絕對必要條件，故如
    起訴書已記載犯罪事實，縱漏未記載所犯法條或記載有誤，
    亦應認業經起訴（最高法院103年度台上字第418號刑事判決
    意旨參照）。本案起訴書「所犯法條」欄雖未載及被告觸犯
    洗錢防制法第14條第1項之一般洗錢罪，然檢察官起訴書「
    犯罪事實」欄已載明被告各次於依「tommy」指示領取並取
    得內有被害人乙○○、丑○○、子○○、戊○○等人帳戶之存摺、提
    款卡之包裹後，復將前開帳戶存摺及提款卡轉寄而由不詳之
    詐騙集團成員收取之情，顯已就上揭被告共同所為之隱匿特
    定犯罪所得去向之一般洗錢罪而為起訴，自應為本案審判之
    範圍。
 3、復按刑罰責任之評價與法益之維護息息相關，對同一法益侵
    害為雙重評價，是過度評價；對法益之侵害未予評價，則為
    評價不足，均為法之所禁。又加重詐欺罪，係侵害個人財產
    法益之犯罪，其罪數之計算，核與參與犯罪組織罪之侵害社
    會法益有所不同，審酌現今詐欺集團之成員皆係為欺罔他人
    ，騙取財物，方參與以詐術為目的之犯罪組織。倘若行為人
    於參與詐欺犯罪組織之行為繼續中，先後多次為加重詐欺之
    行為，因參與犯罪組織罪為繼續犯，犯罪一直繼續進行，直
    至犯罪組織解散，或其脫離犯罪組織時，其犯行始行終結，
    故該參與犯罪組織與其後之多次加重詐欺之行為皆有所重合
    ，然因行為人僅為一參與犯罪組織行為，侵害一社會法益，
    屬單純一罪，應僅就「該案中」與參與犯罪組織罪時間較為
    密切之首次加重詐欺犯行論以參與犯罪組織罪及加重詐欺罪
    之想像競合犯，而其他之加重詐欺犯行，祗需單獨論罪科刑
    即可，無需再另論以參與犯罪組織罪，以避免重複評價。是
    如行為人於參與同一詐欺集團之多次加重詐欺行為，因部分
    犯行發覺在後或偵查階段之先後不同，肇致起訴後分由不同
    之法官審理，為裨益法院審理範圍明確、便於事實認定，即
    應以數案中「最先繫屬於法院之案件」為準，以「該案件」
    中之「首次」加重詐欺犯行與參與犯罪組織罪論以想像競合
    。縱該首次犯行非屬事實上之首次，亦因參與犯罪組織之繼
    續行為，已為該案中之首次犯行所包攝，該參與犯罪組織行
    為之評價已獲滿足，自不再重複於他次詐欺犯行中再次論罪
    ，俾免於過度評價及悖於一事不再理原則。至於「另案」起
    訴之他次加重詐欺犯行，縱屬事實上之首次犯行，仍需單獨
    論以加重詐欺罪，以彰顯刑法對不同被害人財產保護之完整
    性，避免評價不足（最高法院109年度台上字第3945
　　號刑事判決意旨參照） 。查本案臺灣臺中地方檢察署檢察
    官以108年度偵字第15802、16998、20711號就本案被告所為
    參與犯罪組織及加重詐欺取財等犯行提起公訴並於108年9月
    3日繫屬原審法院後，雖被告另涉有與本案行為態樣雷同、
    但被害人不同之詐欺、洗錢等罪，而分別由繫屬在後之臺灣
    臺中地方法院以109年度金訴字第64號判處罪刑確定，及由
    臺灣桃園地方法院檢察署以109年度少連偵字第133號案件偵
    查中，有臺灣高等法院被告前案紀錄表在卷可參，惟縱被告
    本案最早所犯之如犯罪事實欄一、(一)所示加重詐欺取財罪
    部分，非屬其事實上之首次加重詐欺取財行為，依上說明，
    仍應與本案經起訴之共同參與犯罪組織罪，論以想像競合犯
    ，而該共同參與犯罪組織行為之評價已獲滿足，自不得再重
    複於他次詐欺犯行中再次論罪，至其餘「另案」之他次加重
    詐欺犯行，縱屬事實上之首次犯行，仍需單獨論以加重詐欺
    罪，以彰顯刑法對不同被害人財產保護之完整性，附此說明
    。
(二)證據能力之說明：
 1、有關被告所犯共同參與犯罪組織部分：
    按組織犯罪防制條例第12條第1項中段規定：「訊問證人之
    筆錄，以在檢察官或法官面前作成，並經踐行刑事訴訟法所
    定訊問證人之程序者為限，始得採為證據。」，以立法明文
    排除被告以外之人於檢察事務官、司法警察官或司法警察調
    查中所為之陳述，得適用刑事訴訟法第159條之2、第159條
    之3及第159條之5等規定。是證人於警詢作成筆錄，自不得
    採為認定被告犯組織犯罪防制條例之罪的證據；然有關被告
    自己於警詢、偵訊及法院法官面前所為之供述，對被告本身
    而言，則不在前開組織犯罪防制條例第12條第1項中段排除
    之列。至犯「該條例以外之罪」，被告以外之人於審判外之
    言詞或書面陳述，自仍應依刑事訴訟法相關規定，定其得否
    為證據（最高法院103年度台上字第2915號刑事判決意旨參
    照）。
 2、被告所犯三人以上共同詐欺取財、隱匿特定犯罪所得去向而
    洗錢部分：
    按刑事訴訟法第159條之5規定：「（第1項）被告以外之人
    於審判外之陳述，雖不符前4條之規定，而經當事人於審判
    程序同意作為證據，法院審酌該言詞陳述或書面陳述作成時
    之情況，認為適當者，亦得為證據。（第2項）當事人、代
    理人或辯護人於法院調查證據時，知有第159條第1項不得為
    證據之情形，而未於言詞辯論終結前聲明異議者，視為有前
    項之同意」，其立法意旨在於傳聞證據未經當事人之反對詰
    問予以核實，原則上先予排除，惟若當事人已放棄詰問或未
    聲明異議，基於證據資料愈豐富，愈有助於真實發現之理念
    ，且強化言詞辯論原則，法院自可承認該傳聞證據例外擁有
    證據能力。查有關下述所引用未符合刑事訴訟法第159條之1
    至第159條之4規定之證據，業據檢察官及被告於本審同意作
    為證據調查（見本審卷第57頁），且經本審於審理時當庭直
    接提示而為合法之調查，檢察官及被告均未於言詞辯論終結
    前聲明異議（見本審卷第171至191頁），本院審酌前開證據
    作成或取得之狀況，並無非法或不當取證之情事，故認為適
    當而均得以作為證據，是前開證據依刑事訴訟法第159條之5
    之規定，均具有證據能力。
二、訊據被告固坦認上開共同參與犯罪組織、共同隱匿特定犯罪
    所得去向而洗錢之行為，且亦供認有共同詐欺取財之犯行，
    惟其否認犯有三人以上共同詐欺取財之罪名，並就此否認部
    分辯稱：伊不認識本案詐欺集團成員，否認係三人以上共同
    詐欺云云。惟查：
(一)被告共同參與犯罪組織部分：
 1、被告於本審審理時坦認有上開共同參與犯罪組織之犯行（見
    本審卷第179至181頁、第187頁），且有證人即被害人丑○○
    於偵訊具結所為之證述（見108年度偵字第16998號卷第169
    至171頁）在卷可稽，復有內政部警政署反詐騙案件紀錄表
    （見警卷第17頁）、內政部警政署反詐騙諮詢專線紀錄表（
    見108年度偵字第16998號卷第47頁、108年度偵字第20711號
    卷第71至72頁、第107至108頁）在卷可憑。而被告於警詢時
    已供明伊係自108年3月底加入參與，而依「tommy」指示收
    取、轉寄包裹等語（見108年度偵字第16998號卷第19頁、10
    8年度偵字第20711號卷第31頁），檢察官起訴書犯罪事實欄
    誤載被告係自107年3月間加入本案詐欺集團，應屬顯然錯誤
    ，應予更正。又因被告於警詢時供稱伊已忘記係在108年3月
    底之何日加入本案犯罪組織（見108年度偵字第20711號卷第
    31頁），而已無從查明其確切日期，故依罪疑有利於被告之
    原則，應認被告係於108年3月之最後1日即同年月31日加入
    本案詐欺集團而共同參與犯罪之組織，併此說明。
 2、按「本條例所稱犯罪組織，指三人以上，以實施強暴、脅迫
    、詐術、恐嚇為手段或最重本刑逾5年有期徒刑之罪，所組
    成具有持續性或牟利性之有結構性組織。」，為組織犯罪防
    制條例第2條第1項所明定。又依該條文第2項之規定，前項
    有結構性組織，指非為立即實施犯罪而隨意組成，不以具有
    名稱、規約、儀式、固定處所、成員持續參與或分工明確為
    必要。查被告於警詢時自承伊係在臉書求職社團中，經陌生
    帳號「tommy」之人使用LINE加其好友，受「tommy」之邀，
    從事至超商領取包裹之工作；「tommy」會以LINE傳訊息告
    知其領取包裹之地點，其第1次領到包裹就有開拆知悉其內
    為金融帳戶存摺、提款卡，伊領到包裹後會傳訊息告知「to
    mmy」，「tommy」再以無顯示號碼之電話叫其搜尋空軍一號
    客運在哪裡，並依照「tommy」指示轉寄至空軍一號客運臺
    北或高雄站；伊只有以LINE與「tommy」聯絡，無法提供「t
    ommy」其他相關資料供警方調查；「tommy」會叫其將轉寄
    包裹之單據當場就撕毀，也會叫其刪除與「tommy」間之LIN
    E對話紀錄等語（見108年度偵字第16998號卷第19頁、108年
    度偵字第20711號卷第31、35頁、警卷第8頁），且於原審除
    對共同參與犯罪組織部分表明認罪外，並供明伊沒有見過「
    tommy」之人等語（見原審卷第118頁），再於本審審理時供
    述：伊每成功收取1件包裹之報酬為300元，伊依「tommy」
    指示領取內有金融帳戶存摺、提款卡之包裹，將包裹開拆後
    ，再填寫寄送單，將上開金融帳戶存摺、提款卡，寄送至「
    tommy」指示之地點，每次填單所寫之收件人都不一樣等語
    （見本審卷第179至186頁）。而依被告上開自承之內容，參
    酌前開理由欄二、(一)、1所示事證，可知被告既未曾見過
    「tommy」其人，即答應隱身幕後、身分不詳之「tommy」，
    依「tommy」以LINE或未顯示號碼之來電指示而處理收受、
    轉寄其內有不詳來源之金融帳戶存摺、提款卡之包裹事宜，
    且其就此內容單純之工作，竟可獲取高額之報酬，「tommy
    」復特別交待被告須於轉寄包裹後當場即時將單據撕毀，並
    應將其與「tommy」之LINE對話紀錄予以刪除，被告於案發
    時為智識正常之成年人，實難認其主觀上對於前開包裹內之
    金融帳戶存摺、提款卡，係由「tommy」等人以不法方式詐
    騙而來一節，有所不知，被告對於其係依「tommy」指示從
    事詐騙集團中俗稱「收簿手」之工作一情，理應有所認識；
    又本案實際上包含「tommy」、被告自承4次轉寄包裹各為不
    同之收件人，及另有對被害人乙○○、丑○○、子○○、戊○○等人
    實行詐術者，確足認本案詐欺集團成員已超逾三人以上，且
    被告對於「tommy」連「收簿手」如此輕易之工作，都委請
    其擔任，自可推知「tommy」所屬集團分工細密而有多人共
    同從事詐欺，被告並從事上開「收簿手」持續長達約1個月
    ，則被告主觀上對於「tommy」所屬集團，應為有結構性之
    三人以上、以實施詐術為手段所組成具有持續性、牟利性之
    犯罪組織，自無不能認知之理，詎被告竟僅受陌生之「tomm
    y」所邀，即同意並自108年3月31日起加入而參與擔任前開
    「收簿手」之工作，被告自應成立共同參與犯罪組織之罪；
    從而，被告於本審審理時供認伊有共同參與犯罪組織犯行之
    自白，足為可信。
(二)被告所為三人以上共同詐欺取財及共同隱匿特定犯罪所得去
    向而洗錢部分：
 1、被告於本審坦認有共同詐騙被害人乙○○、丑○○、子○○、戊○○
    等人而取得其等之上揭金融帳戶存摺、提款卡之共同詐欺取
    財犯行，亦供認伊有依「tommy」之指示，轉寄前開因詐騙
    取得之金融帳戶存摺、提款卡，而就其共同以此方式製造追
    查斷點而隱匿上開詐欺犯罪所得之去向之一般洗錢罪部分表
    示認罪（見本審卷第187頁），且有證人即被害人乙○○、丑○○、子○○、戊○○於警詢及證人即被害人丑○○於偵訊時之證述
    （見警卷第12至13頁、108年度偵字第16998號卷第23至27頁
    、第169至171頁、108年度偵字第20711號卷第75至76頁、第
    104至105頁）在卷可稽，復有被害人乙○○、丑○○、子○○、戊○○之寄件證明（見警卷第21頁、108年度偵字第16998號卷第
    39頁、108年度偵字第20711卷第78頁）、統一超商查詢系統
    畫面（見警卷第25頁、108年度偵字第16998號卷第41頁、10
    8年度偵字第20711號卷第69、99頁）、被害人丑○○所提供之
    臉書、LINE訊息（見108年度偵字第16998號卷第29至38頁）
    、華南商業銀行股份有限公司108年7月9日營清字第1080070
    457號函附之客戶資料整合查詢（見108年度核退字第290號
    卷第45至47頁）、被害人子○○之郵局帳戶開戶基本資料（見
    108年度偵字第20711號卷第197頁）、第一銀行存款查詢之
    客戶基本資料（被害人戊○○部分，見108年度偵字第20711號
    卷第191頁）在卷可憑，被告此部分自白足為認定。
 2、被告雖否認其共同所為之詐欺行為，係觸犯三人以上共同詐
    欺取財之罪，並辯稱：伊不認識本案詐欺集團成員，否認係
    三人以上共同詐欺云云。然查，本院酌以上開理由欄二、(
    一)、2所示被告自述內容，佐以上開理由欄二、(二)、1所
    示相關事證，認本案於客觀上不惟足認上開詐欺集團成員確
    為三人以上，且被告依其參與共同詐欺之過程，主觀上亦應
    可認識行為人除其自己外，至少另尚有「tommy」、其4次轉
    寄內有金融帳戶存摺、提款卡包裹之各次不同收件人及對被
    害人乙○○、丑○○、子○○、戊○○等人實行詐騙金融帳戶存摺、
    提款卡詐術之人等人，而顯然已超過三人【參見本判決理由
    欄二、(一)、2所述】，且按共同正犯，係共同實施犯罪行
    為之人，在共同意思範圍內，各自分擔犯罪行為之一部，相
    互利用他人之行為，以達其犯罪之目的，其成立不以全體均
    行參與實施犯罪構成要件之行為為要件。共同正犯之意思聯
    絡，不限於事前有所謀議，僅於行為當時有共同犯意之聯絡
    ，基於相互之認識，不論明示通謀或相互間默示合致，以共
    同犯罪之意思參與，均屬之；蓋共同正犯，於合同意思範圍
    內，組成一共犯團體，團體中任何1人之行為，均為共犯團
    體之行為，他共犯均須負共同責任，初無分別何一行為係何
    一共犯所實施之必要，且共同正犯之意思聯絡，原不以數人
    間直接發生者為限，即有間接之聯絡者，亦包括在內。本案
    被告受「tommy」之指示，擔任詐騙集團中俗稱「收簿手」
    工作，每成功領取1件包裹即可獲取300元之報酬，其所分擔
    之工作，雖非詐欺取財行為之全程，且與其他成員間亦均未
    必有直接之犯意聯絡，然其所參與之部分行為，既為詐騙集
    團取得被害人乙○○、丑○○、子○○、戊○○之金融帳戶存摺、提
    款卡之全部犯罪計畫之部分重要行為，而共同達成不法所有
    之犯罪目的，復未逾越合同意思之範圍。從而，自應對於其
    等各自參與期間所發生、且在犯意聯絡範圍內之各共同詐欺
    取財犯罪事實，同負全責，故被告以其不認識其餘共犯為由
    ，而否認其所參與之前開共同詐欺取財部分，應成立三人以
    上共同詐欺取財之罪云云，尚無可採。
 3、檢察官起訴書雖以被告所屬詐騙集團成員係透過網際網路方
    式詐騙被害人乙○○、丑○○、子○○、戊○○，而使其等陷於錯誤
    而交付金融帳戶存摺、提款卡，乃認被告所為加重詐欺取財
    行為，應另具有刑法第339條之4第1項第3款所定之利用網際
    網路對公眾散布而犯詐欺取財之加重條件；惟被告於本案詐
    欺集團僅擔任「收簿手」之角色，其對於本案詐欺集團其他
    成年成員係以何種方式詐騙人頭帳戶，實難以深入瞭解，況
    依卷內證據亦無被告有於事前參與詐騙手法之謀議或實行詐
    騙行為之積極具體事證，自尚難認被告對於本案詐欺集團成
    員實行詐騙行為有以網際網路對公眾散布一節，有所認識或
    預見。是檢察官起訴書認被告所為共同加重詐欺取財行為，
    具有刑法第339條之4第1項第3款之加重條件，有所誤會，應
    予更正。
(三)基上所述，本件事證明確，被告前開共同參與犯罪組織、三
    人以上共同詐欺取財及共同隱匿特定犯罪所得去向而洗錢之
    犯行，均足可認定。　　
三、法律適用方面：
(一)按洗錢防制法業於105年12月28日修正公布，並於106年6月2
    8日生效施行。而過去實務雖有認為行為人對犯特定犯罪所
    得之財物或利益作直接使用或消費之處分行為，或僅將犯罪
    所得財物交予其他共同正犯，祇屬犯罪後處分贓物之行為，
    非本條例所規範之洗錢行為，惟依上開現行規定，倘行為人
    意圖掩飾或隱匿特定犯罪所得來源，而將特定犯罪所得直接
    消費處分，「甚或交予其他共同正犯予以隱匿」，即難認僅
    單純犯罪後處分贓物之行為，應仍構成洗錢防制法第2條第1
    或2款之洗錢行為（最高法院108年度台上字第2500號刑事判
    決意旨參照）。本案被告因犯三人以上共同詐欺取財而取得
    被害人乙○○、丑○○、子○○、戊○○等人之金融帳戶存摺、提款
    卡後，再依「tommy」之指示轉寄予本案詐欺集團之其餘不
    詳成年成員，以此方式製造追查斷點而隱匿前揭詐欺所得（
    存摺、提款卡）之去向，自應成立洗錢防制法第14條第1項
    所定之隱匿特定犯罪所得去向而洗錢之罪。
(二)核被告所為，係犯組織犯罪防制條例第3條第1項後段之參與
    犯罪組織罪（為繼續犯之一罪）、刑法第339條之4第1項第2
    款之三人以上共同詐欺取財【檢察官起訴書認被告併有同條
    項第3款之以網際網路對公眾散布之加重條件，有所誤會，
    參見本判決理由欄二、(二)、3所述，其起訴法條之加重條
    件應予減縮】及洗錢防制法第14條第1項之一般洗錢罪。又
    檢察官起訴書之犯罪事實已載及被告如犯罪事實欄一、(一)
    至(四）所示將因犯三人以上共同詐欺取財之犯罪所得，轉
    寄予本案詐欺集團之其他已成年成員之隱匿特定犯罪所得去
    向而洗錢之事實而起訴，惟其起訴法條漏引洗錢防制法第14
    條第1項之一般洗錢罪，有所未合，應予補充。
(三)被告與「tommy」等本案詐欺集團之已成年成員（三人以上
    ）間，在其等參與之期間內，就上開如犯罪事實欄一、(一)
    所示共同參與犯罪組織、三人以上共同詐欺取財及共同隱匿
    特定犯罪所得去向而洗錢之行為，及如犯罪事實欄一、(二)
    至(四)所示三人以上共同詐欺取財、共同隱匿特定犯罪所得
    去向而洗錢之犯行，互有犯意聯絡與行為分擔，均應論以共
    同正犯。
(四)被告如犯罪事實欄一、(一)所為共同參與犯罪組織、三人以
    上共同詐欺取財及共同隱匿特定犯罪所得去向而洗錢之罪，
    為以一行為同時觸犯數罪名之想像競合犯【其中共同參與犯
    罪組織及三人以上共同詐欺取財罪部分，參見本判決理由欄
    一、（一）、3所示說明，及最高法院107年度台上字第1066
    號刑事判決意旨所示】；又被告如犯罪事實欄一、(二)至(
    四)所為三人以上共同詐欺取財及共同隱匿特定犯罪所得去
    向而洗錢之罪，亦分屬以一行為同時觸犯數罪名之想像競合
    犯，應依刑法第55條之規定，分別從一較重之三人以上共同
    詐欺取財罪處斷。
(五)按參與犯罪組織而參與情節輕微者，得減輕或免除其刑，且
    於偵查及法院均自白者，減輕其刑，固為組織犯罪防制條例
    第3條第1項但書、第8條第1項後段所明定，又洗錢防制法第
    16條第2項亦規定：「犯前2條之罪，在偵查或審判中自白者
    ，減輕其刑」，而所謂於偵查或審判中自白，所陳述之事實
    ，即其所承認之全部或主要犯罪事實，在實體法上已合於犯
    罪構成要件之形式為已足，不以自承所犯罪名為必要，至於
    行為人之行為應如何適用法律，屬法院就所認定之事實，本
    於職權如何為法律上評價之問題。查被告於警詢、偵訊時
　　已供明伊有應「tommy」之邀，而依「tommy」指示收取及轉
    寄包裹予不同之收件人等事實（見警卷第5至9頁、108年度
    偵字第16998號卷第17至21頁、第172頁、108年度偵字第207
    11號卷第25至35頁），並於原審就共同參與犯罪組織之罪，
    表明認罪（見原審卷第118頁），及於本審審理時對於共同
    參與犯罪組織及共同隱匿特定犯罪所得去向而洗錢部分均表
    示認罪而自白（見本審卷第187頁），然因被告如犯罪事實
    欄一、(一)至(四)所為，應分別依刑法第55條之想像競合犯
    規定，各從一較重之三人以上共同詐欺取財罪處斷，且該重
    罪並無法定減刑事由，自無從適用上開條項規定減刑（最高
    法院108年度台上字第3563號刑事判決意旨參照），惟被告
    前開曾於警詢、偵訊、原審及本院自白之情，得作為本審量
    刑之參考事由，附此陳明。
(六)被告上訴意旨雖略以：伊係因家庭經濟困難在網路上應徵工
    作，致受騙成為犯罪集團之工具而共同違犯普通詐欺取財等
    罪，伊願坦承犯行及認罪，請考量其本案行為前無前科紀錄
    、上述動機、參與期間尚短及獲取利益甚微，未對社會造成
    重大不良影響，且其從事○○○○工作，有正當職業，為家中主
    要經濟來源，需一邊工作、一邊扶養父、母親、配偶及出生
    未久之幼兒，家庭經濟生活重擔常使其無法喘息，如其入獄
    將失去目前好不容易獲得之工作機會，且因此產生家人無人
    照顧之窘境，請依認罪協商程序並適用刑法第59條之規定酌
    減其刑，以利獲取得易科罰金或使易服社會勞動以替代刑罰
    之刑等語。惟被告所為共同詐欺取財犯行，於法應論以三人
    以上共同詐欺取財罪，而非共同普通詐欺取財，已據本判決
    於前開理由欄二、(二)、2中論明，且刑事訴訟之第二審程
    序並未有認罪協商制度，被告以其係遭騙而犯普通詐欺取財
    罪，請求依認罪協商程序而適用刑法第59條之規定云云，已
    有誤會。復按「犯罪之情狀顯可憫恕，認科以最低度刑仍嫌
    過重者，得酌量減輕其刑。」，刑法第59條固定有明文。然
    按刑法第59條所規定之酌量減輕其刑，必以犯罪之情狀可憫
    恕，認為宣告法定最低度之刑猶嫌過重者，始有其適用；至
    行為人之素行、犯罪動機、手段、情節、所生損害、犯後態
    度及其智識程度或家庭經濟生活狀況等情，僅可作為依刑法
    第57條規定之量刑參考事由，均非符合刑法第59條所稱之犯
    罪情狀顯可憫恕之要件。本院酌以現今詐欺集團猖厥，被告
    前開如犯罪事實欄一、(一)至(四)所示三人以上共同詐欺取
    財等犯行之犯罪情節，實均難認有何犯罪之情狀顯可憫恕之
    情，故認均無適用刑法第59條規定之餘地，被告前開上訴內
    容，尚無可採。
四、本院將原判決撤銷改判之說明：
(一)原審認被告上開共同參與犯罪組織、三人以上共同詐欺取財
    犯行之事證明確，予以論罪科刑，及就被告被訴如附表二所
    示各次加重詐欺取財罪嫌部分，認依被告之分工角色，尚無
    可對後續本案詐欺集團成員如何使用而為關心或預見，亦未
    按其後詐騙被害人之人數或金額分取利益，尚難按被害人之
    人數而與其所屬詐欺集團同負共同正犯之責，且因檢察官起
    訴書認此部分被告被訴之加重詐欺取財罪嫌，與前開經判決
    有罪部分，具有一罪之關係，乃不另為無罪之諭知，固非無
    見。惟查：被告上開如犯罪事實欄一、(一)至(四)所示依「
    tommy」指示收取內有金融帳戶存摺、提款卡之包裹後，將
    前開包裹開拆，並將所取得之金融帳戶存摺、提款卡轉寄予
    其他詐欺集團成員之行為，已因此製造追查斷點並隱匿詐欺
    所得（存摺、提款卡）之去向，自應共同成立洗錢防制法第
    14條第1項所定之隱匿特定犯罪所得去向而洗錢之罪（詳如
    前述），原判決認被告各次行為尚不構成前開一般洗錢罪，
    均有未合；又原判決於其犯罪事實欄中，就被告共同參與犯
    罪組織之始點，將「108年」誤繕為「107年」，亦有未當。
    檢察官上訴雖執詞主張被告所為共同參與犯罪組織及其首次
    所犯三人以上共同詐欺取財之罪，應予分論併罰，且應比照
    法規競合之「封鎖效應」理論，對被告諭知強制工作等語，
    然依本判決上開理由欄一、(一)、3，及以下理由欄四、(三
    )所示之說明，尚難認為有理由。又被告上訴意旨其中以如
    理由欄三、(六)所示內容，請求適用刑法第59條之規定酌減
    其刑部分，依前開理由欄三、(六)所示說明，亦無理由。再
    檢察官上訴復以被告所犯4罪經原判決所處宣告刑之總合為
    有期徒刑4年4月，惟原判決於定刑時未說明理由，即定應執
    行刑為有期徒刑1年7月，直接將宣告刑打3.6折，考量被告
    未與被害人就民事部分達成和解、被告不構成累犯而可能因
    假釋出監等節，原判決所定應執行刑有所過輕等語，被告上
    訴則另以同上理由欄三、(六)所示說詞，爭執原判決量刑過
    重及請求為緩刑諭知，而雖檢察官及被告就原判決之量刑或
    所定應執行刑，各以前開情詞認有過輕或過重，然因按刑之
    量定，係實體法上賦予法院得依職權自由裁量之事項，苟已
    以行為人之責任為基礎，並斟酌刑法第57條各款所列情狀，
    在法定刑度內酌量科刑，並以各罪科刑事由考量而定其應執
    行刑，而無明顯失出失入之情形，即不得任意指摘為違法或
    認所定應執行刑未再重覆說明理由而有不當，且刑事案件之
    量刑及所定應執行刑，因具體個案有所不同，實非僅可單以
    數學之計算式而為衡量，細究檢察官及被告前開對原判決各
    次量刑或所定應執行刑所為之爭執，實均尚不足以影響於原
    判決之科刑或定應執行刑之本旨，況原判決之量刑及所定應
    執行刑均業由本院撤銷改判，則檢察官及被告此部分之上訴
    基礎亦不存在，復參酌本判決下列理由欄四、(二)所示有關
    量刑、就各罪所定應執行刑及被告不合於緩刑宣告之論述，
    檢察官及被告此部分之上訴，均難認為有理由。惟原判決關
    於被告所為三人以上共同詐欺取財之4罪部分，既有本段上
    揭所示之瑕疵存在，即屬無可維持，自應由本院將原判決關
    於三人以上共同詐欺取財之4罪均予以撤銷改判，其所定應
    執行刑部分，因已失所依附，亦應併予撤銷之。
(二)爰審酌被告於本案行為前未曾有前案紀錄之素行（有其臺灣
    高等法院被告前案紀錄表1份為卷可按），各次犯罪之動機
    、目的均係為獲取一己之私利，其上訴請求作為量刑參考事
    由、且為本院所採信部分之自述智識程度、家庭經濟及生活
    等狀況【參見上開理由欄三、(六)所示】，其正值青壯之年
    ，未思以合法途徑獲取財物，竟共同加入詐欺犯罪組織擔任
    「收簿手」，而分別為如犯罪事實欄一、(一)至(四)所示共
    同參與犯罪組織、三人以上共同詐欺取財及共同隱匿特定犯
    罪所得去向而洗錢之犯罪手段、情節，其參與程度尚屬該集
    團邊陲外圍之工作，所得報酬非鉅，對被害人乙○○、丑○○、
    子○○、戊○○等人所生之損害，其犯後曾分別於警詢、偵訊、
    原審、本院前審及本審所為供述而曾自白之情形（至被告於
    原審判決後，雖曾與如附表二編號2、9所示之起訴書所載被
    害人寅○○、己○○就民事部分和解或調解成立，並給付部分或
    全部應履行金額部分，因此部分既未經本院判決認定有罪，
    固尚難作為被告前揭有罪部分之量刑事由，然尚非不可資為
    被告上開有罪部分之犯罪所得，是否有刑法第38條之2第2項
    所定情形之考量事項，詳如後述）；兼為衡酌被告所為如犯
    罪事實欄一、(一)所示罪名，較之如犯罪事實欄一、(二)至
    (四)所示，固另犯共同參與犯罪組織之罪，然被告如犯罪事
    實欄一、(一)所為三人以上共同詐欺取財，並非自被害人乙○○初始遭詐騙時即開始共同參與，此部分又與其所犯如犯罪
    事實欄一、(二)至(四)所示三人以上共同詐欺取財之共同參
    與階段程度有別，且被告就如犯罪事實欄一、(一)至(四)所
    為之分工，均同係擔任「收簿手」之角色，故認就被告所犯
    如犯罪事實欄一、(一)至(四)所示各罪，宜予量處相同之刑
    度等一切情狀，就被告所為如犯罪事實欄一、(一)至(四)所
    示各次三人以上共同詐欺取財犯行，分別量處如附表一編號
    1至4所示之刑，並斟酌被告上開所犯各罪，均係因參與同一
    詐欺集團、於短期內所犯之三人以上共同詐欺取財罪，具有
    較高程度之非難重覆性，爰定其應執行刑如主文第二項所示
    ，以資懲儆。而被告另因違反洗錢防制法等案件，已於109
    年7月10日由臺灣臺中地方法院以109年度金訴字第64號判處
    有期徒刑3月（得易科罰金）確定在案，有上開臺灣高等法
    院被告前案紀錄表在卷可參（見本審卷第38至39頁），是被
    告本案已不合於刑法第74條第1項所定得宣告緩刑之要件，
    被告上訴意旨請求為緩刑之宣告，非有理由，附此說明。
(三)按行為人以一行為觸犯組織犯罪防制條例第3條第1項後段之
    參與犯罪組織罪及加重詐欺取財等罪，依刑法第55條之規定
    從一重之加重詐欺取財罪處斷而為科刑時，於有預防矯治其
    社會危險性之必要，且符合比例原則之範圍內，由法院依組
    織犯罪防制條例第3條第3項規定，一併宣告刑前強制工作。
    行為人以一行為觸犯組織犯罪防制條例第3條第1項後段之參
    與犯罪組織罪及首次所犯之加重詐欺取財罪，於從一重之加
    重詐欺取財罪處斷而為科刑時，因所犯輕罪（參與犯罪組織
    罪）之刑罰以外之法律效果，即組織犯罪防制條例第3條第3
    項強制工作之規定，並未被重罪所吸收，仍應一併適用，然
    此仍應視行為人行為之嚴重性、表現之危險性、對於未來行
    為之期待性，以及所採措施與預防矯治目的所需程度，於有
    預防矯治其社會危險性之必要，且符合比例原則之範圍內，
    由法院依該條例第3條第3項規定宣告刑前強制工作，賦與法
    院就是否宣告強制工作一定之裁量權（最高法院刑事大法庭
    108年度台上大字第2306號裁定意旨參照）。本院審認被告
    共同參與前開詐欺集團之犯罪組織，擔任容易遭查獲而在該
    詐欺集團組織外圍之「收簿手」角色，難認居於該組織之上
    層地位，依其本案行為表現之危險性程度，經本院處以上揭
    之刑而透過刑罰之執行，應可矯治並預防其再度危害社會，
    暨依其臺灣高等法院被告前案紀錄表所示，於本案行為前難
    認有犯罪之習慣或有何因遊蕩、懶惰成習而犯罪等不良素行
    ，而有因需預防矯治其社會危險性而必需宣告強制工作之必
    要，爰認以不對被告為強制工作之諭知為宜，併此說明。
(四)沒收部分：
 1、被告於本案每領取1件包裹可獲得之代價為300元，業據被告
    供明在卷，是被告因如犯罪事實欄一、(一)至(四)所示行為
    ，總計已取得之報酬為1200元（均未扣案），固可認定；惟
    本院酌以被告行為後，業就如附表二編號2、9所示民事部分
    ，與寅○○約定給付2萬9985元而達成和解，並已支付部分即1
    萬2000元之金額（此據起訴書所載被害人寅○○於本審審理時
    陳明，見本審卷第188、190頁），及與如附表二編號9所示
    己○○就民事部分調解成立並履行給付全部金額1萬9000元（
    此有臺灣臺中地方法院109年度中司簡移調字第30號調解程
    序筆錄及自動櫃員機交易明細影本各1件在卷可明，見本院
    前審卷第211、213頁），雖因被告被訴對起訴書所載之被害
    人寅○○、己○○等人犯共同加重詐欺取財罪嫌部分，由本審不
    另為無罪之諭知（詳如後述），是此部分難認與上揭有罪部
    分之事實有關，而難以作為其量刑之有利事由，惟被告既業
    與檢察官起訴之同一案件所載被害人寅○○、己○○，就民事部
    分而為和解、調解成立，且迄今所給付之金額，已遠高於被
    告上開經本院認定有罪之犯罪所得1200元，堪認其犯罪所得
    業全數被剝奪，倘仍對被告本案犯罪所得合計1200元予以宣
    告沒收或追徵，依一般通常人之認知，堪認有過苛之虞，爰
    依刑法第38條之2第2項之規定，認以不予宣告沒收或追徵其
    價額為宜。
 2、至被告所領取上開包裹內之被害人乙○○、丑○○、子○○、戊○○
    等人之金融帳戶存摺、提款卡，既業由其轉寄而
    由其餘詐欺集團成員收受，而已非屬被告得實質支配之物，
    自無從對其宣告沒收或追徵其價額，附此陳明。
五、應不另為無罪諭知部分：
(一)公訴意旨另略以：被告與本案詐欺集團成員間，推由本案詐
    欺集團不詳成員，於如附表二編號1至9所示時間、方法，詐
    騙如附表二編號1至9所示被害人癸○○等人，使如附表二編號
    1至9所示被害人癸○○等人，將如附表二編號1至9所示金額匯
    入如附表二編號1至9所示被害人乙○○、丑○○、子○○、戊○○之
    帳戶內，因認被告此部分另涉有刑法第339條之4第1項第2款
    、第3款之三人以上共同以網際網路對公眾散布而犯詐欺取
    財罪嫌等語。
(二)按犯罪事實應依證據認定之，無證據不得認定犯罪事實；不
    能證明被告犯罪，應諭知無罪之判決，刑事訴訟法第154條
    第2項、第301條第1項分別定有明文。次按，事實之認定，
    應憑證據，如未能發現相當證據，或證據不足以證明，自不
    能以推測或擬制之方法，為裁判基礎；認定不利於被告之事
    實，須依積極證據，苟積極證據不足為不利於被告事實之認
    定時，即應為有利於被告之認定。且認定犯罪事實所憑之證
    據，雖不以直接證據為限，間接證據亦包括在內，無論直接
    或間接證據，其為訴訟上之證明，須於通常一般之人均不致
    有所懷疑，而得確信其為真實之程度者，始得據為有罪之認
    定。又按刑事訴訟法第161條已於91年2月8日修正公布，修
    正後同條第1項規定：檢察官就被告犯罪事實，應負舉證責
    任，並指出證明之方法。因此，檢察官對於起訴之犯罪事實
    ，應負提出證據及說服之實質舉證責任。倘其所提出之證據
    ，不足為被告有罪之積極證明，或其闡明之證明方法，無從
    說服法官以形成被告有罪之心證，基於無罪推定之原則，自
    應為被告無罪判決之諭知。
(三)按犯罪事實之認定，係據以確定具體的刑罰權之基礎，自須
    經嚴格之證明，故其所憑之證據不僅應具有證據能力，且須
    經合法之調查程序，否則即不得作為有罪認定之依據。倘法
    院審理之結果，認為不能證明被告犯罪，而為無罪或不另為
    無罪之諭知，即無刑事訴訟法第154條第2項所謂「應依證據
    認定」之犯罪事實之存在。因此，同法第308條前段規定，
    無罪之判決書只須記載主文及理由。而其理由之論敘，僅須
    與卷存證據資料相符，且與經驗法則、論理法則無違即可，
    所使用之證據亦不以具有證據能力者為限，即使不具證據能
    力之傳聞證據，亦非不得資為彈劾證據使用，故無罪或不另
    為無罪之判決書，就傳聞證據是否例外具有證據能力，本無
    須於理由內論敘說明（最高法院100年台上字第2980號判決
    可資參考）。
(四)起訴意旨認被告涉有此部分之加重詐欺取財罪嫌，無非係以
    證人即如附表二編號1至9所示被害人癸○○、帳戶所有人乙○○
    等人分別於警詢、偵訊所述、警方製作之派出所陳報單、受
    理各類案件報案三聯單、受理詐騙帳戶通報警示簡便格式表
    、內政部警政署反詐騙諮詢專線紀錄表、金融機構聯防機制
    通報單及如附表二編號1至9所示被害人癸○○等人所提出之自
    動櫃員機交易明細、存摺影本等匯款證明在卷為其論據。而
    訊之被告固就此部分空泛表示認罪云云，然按被告之自白，
    不得作為有罪判決之唯一證據，仍應調查其他必要之證據，
    以察其是否與事實相符，刑事訴訟法第156條第2項定有明文
    。本院查：按共同正犯之所以應對其他共同正犯所實施之行
    為負其全部責任者，以就其行為有犯意之聯絡為限，若他犯
    所實施之行為，依其參與程度而為其所難預見者，則僅應就
    其所知之程度，令負責任，未可概以共同正犯論（最高法院
    95年度台上字第2350號刑事判決意旨參照）。本案依檢察官
    起訴書所舉上揭各項事證，固足認如附表二編號1至9所示被
    害人癸○○等人，確有因遭詐騙而匯款至上開被告因犯如犯罪
    事實欄一、(一)至(四)所示三人以上共同詐欺取財之罪所取
    得之被害人乙○○、丑○○、子○○、戊○○等人帳戶中，然詐欺集
    團依其組織龐大而分工細膩，於一般僅擔任「收簿手」之邊
    陲外圍工作者，對於所屬詐欺集團取得金融帳戶存摺、提款
    卡之後續具體作為，是否有所認識或預見而應論以共同正犯
    ，實非可一概而論。本院酌以被告於本案詐欺集團係擔任「
    收簿手」之角色，依現有事證，僅足認其參與依指示至超商
    取得推由所屬詐騙集團成員詐騙所得之金融帳戶存摺、提款
    卡後、再為轉寄之行為，並以其收取包裹之數量，作為其獲
    取報酬之依據，依被告所參與之程度，且本案詐欺集團之「
    tommy」等成員均未據查獲，則有關被告對於本案詐欺集團
    取得前開金融帳戶存摺、提款卡後，究將如何另為實行犯罪
    構成要件之計畫或其情形，實尚乏積極具體事證可認被告就
    此與其他集團成員因有所謀議而可瞭解、或有何事證可為預
    見，此由被告僅可泛為表示認罪、卻未可就後續此部分如附
    表二編號1至9所示犯罪梗概陳明其係如何與本案詐欺集團其
    他成員接觸謀議或分工之情而為陳述，即為可明，實尚非可
    僅以被告一己泛稱認罪云云，即可單以之據為被告有罪之認
    定。又衡情一般詐欺集團之上位或高層者，為免因擔任不同
    角色之低階成員，對其餘部門之分工過於瞭解，而於遭警方
    查獲時，得以供出過多集團資訊而遭全盤破獲，確無可能向
    較為低階之成員，透露除其所參與以外其他後續與其分擔工
    作無關之詐欺具體細節，更無可能使不知情之成員，分取其
    未參與部分之詐欺所得之理，是於起訴意旨並未舉出被告於
    轉寄共同詐得之被害人乙○○、丑○○、子○○、戊○○等人之金融
    帳戶存摺、提款卡後，有何得以繼續關心、瞭解後續該集團
    另實行其他犯罪構成要件事實而具有犯意聯絡，及被告有因
    知情或參與如附表二編號1至9所示加重詐欺取財行為並約定
    或已分得犯罪所得之積極具體事證下，自尚非可以被告已參
    與共同詐取被害人乙○○、丑○○、子○○、戊○○等人之金融帳戶
    存摺、提款卡，即當然臆測被告亦為如附表二編號1至9所示
    加重詐欺取財行為之共同正犯。而倘就僅在詐欺集團分工中
    擔任「收簿手」邊陲角色之被告，在未有其他佐證下，即令
    伊就依其參與程度以外其餘尚無事證可認屬其所知或可預見
    之可能存在之龐大詐欺被害人黑數，按被害人人數而與所屬
    詐欺集團同負共同正犯之責，似有違事理之常；此與實務上
    常見之提款車手係實際參與後續提領詐騙贓款、並依照提領
    贓款之數額比例獲取報酬之情形，尚屬有異，二者非可等同
    比擬視之。依上所述，本案檢察官所舉前開證據，均尚不足
    以使本院達於被告有此部分被訴共同加重詐欺取財罪嫌之心
    證，而無從形成被告此部分有罪之確信。此外，本院復查無
    其他積極具體之事證，足認被告有該部分被訴共同加重詐欺
    取財犯行，被告此部分被訴共同加重詐欺取財之罪嫌，尚有
    未足，本應就被告該部分為無罪之諭知，惟因起訴意旨認被
    告此部分被訴共同加重詐欺取財罪嫌，與其經本院判決有罪
    之前開三人以上共同詐欺取財之各罪間，分別具有一罪之關
    係（起訴書未載明係何種一罪關係），爰不另為無罪之諭知
    。
據上論斷，應依刑事訴訟法第369條第1項前段、第364條、第299
條第1項前段（依判決格式簡化原則，僅引用程序法條文），判
決如主文。
本案經檢察官陳旻源提起公訴，檢察官徐雪萍提起上訴，檢察官
子○○到庭執行職務。
中　　華　　民　　國　　110 　年　　9 　　月　　16　　日
                  刑事第十二庭  審判長法　官  張國忠
                                      法　官  高文崇
                                      法　官  李雅俐
以上正本證明與原本無異。
如不服本判決應於收受送達後二十日內向本院提出上訴書狀，其
未敘述上訴之理由者，並得於提起上訴後二十日內向本院補提理
由書（均須按他造當事人之人數附繕本）「切勿逕送上級法院」
。因疫情而遲誤不變期間，得向法院聲請回復原狀。
                                      書記官  蕭怡綸

中　　華　　民　　國　　110 　年　　9 　　月　　16　　日
附錄論罪科刑法條：
組織犯罪防制條例第3條第1項：
發起、主持、操縱或指揮犯罪組織者，處3年以上10年以下有期
徒刑，得併科新臺幣1億元以下罰金；參與者，處6月以上5年以
下有期徒刑，得併科新臺幣1千萬元以下罰金。但參與情節輕微
者，得減輕或免除其刑。
刑法第339條之4第1項：
犯第339條詐欺罪而有下列情形之一者，處1年以上7年以下有期
徒刑，得併科 1 百萬元以下罰金：
一、冒用政府機關或公務員名義犯之。
二、三人以上共同犯之。
三、以廣播電視、電子通訊、網際網路或其他媒體等傳播工具，
    對公眾散布而犯之。
洗錢防制法第14條第1項：
有第2條各款所列洗錢行為者，處7年以下有期徒刑，併科新臺幣
500萬元以下罰金。

附表一：
編號 犯罪事實       主    文    欄 1 犯罪事實欄一、㈠  庚○○三人以上共同犯詐欺取財罪，處有期徒刑壹年壹月。 2 犯罪事實欄一、㈡  庚○○三人以上共同犯詐欺取財罪，處有期徒刑壹年壹月。 3 犯罪事實欄一、㈢  庚○○三人以上共同犯詐欺取財罪，處有期徒刑壹年壹月。 4 犯罪事實欄一、㈣  庚○○三人以上共同犯詐欺取財罪，處有期徒刑壹年壹月。 

附表二：
編號 被害人 詐欺方法 匯款金額 匯入帳戶 1 癸○○ 本案詐欺集團之不詳成員於108年4月5 日16時許，撥打電話予癸○○，佯稱係雅虎奇摩賣家，因內部人員作業疏失誤設分期約定轉帳，導致帳戶重複扣款，需至自動櫃員機操作解除設定云云，而匯款2萬9987元至右列銀行帳戶。 2萬9987元 乙○○之華南商銀帳戶 2 寅○○ 本案詐欺集團之不詳成員於108年4月5 日19時許，撥打電話予寅○○，佯稱係讀冊生活女性網訂賣家，因單據條碼錯誤，導致連續扣款，需至自動櫃員機操作解除設定云云，而匯款2萬9985元至右列銀行帳戶。 2萬9985元 乙○○之華南商銀帳戶 3 凃彰 本案詐欺集團之不詳成員於108年4月21日，撥打電話予凃彰，佯稱係友人「林伯洲」，因急需借款云云，致使凃彰陷於錯誤，委由配偶徐美珠於108 年4月22日，分別匯款13萬元至右列銀行帳戶。 13萬元 丑○○之國泰世華商銀帳戶    13萬元 丑○○之員林郵局帳戶 4 丙○○ 本案詐欺集團之不詳成員於108年4月21日17時45分許，撥打電話予丙○○，佯稱係前同事「黃彰憲」，因積欠債務急需現金云云，致使丙○○陷於錯誤，於108年4月23日匯款2萬元至右列銀行帳戶。 2萬元 丑○○之國泰世華商銀帳戶 5 壬○○ 本案詐欺集團之不詳成員於108年4月23日11時20分許，撥打電話予壬○○，佯稱係友人「李文瑞」，因急需現金週轉云云，致使壬○○陷於錯誤，於108年4 月23日匯款5萬元至右列銀行帳戶。 5萬元 丑○○之國泰世華商銀帳戶 6 辛○○ 本案詐欺集團之不詳成員於108年4月22日16時17分許，撥打電話予辛○○，佯稱係友人「陳金榜」，因急需現金云云，致使辛○○陷於錯誤，於108年4 月23日匯款10萬元至右列銀行帳戶。 10萬元 丑○○之國泰世華商銀帳戶 7 甲○○ 本案詐欺集團之不詳成員於108年4月12日12時許，撥打電話予甲○○，佯稱係友人「林勝美」，因急需現金云云，致使甲○○陷於錯誤，於108年4月12日匯款18萬元至右列銀行帳戶。 18萬元 子○○之郵局帳戶 8 丁○○ 本案詐欺集團之不詳成員於108年4月16日，撥打電話予丁○○，佯稱係露天拍賣網站客服，因有重複訂單，需至自動櫃員機操作解除設定云云，而匯款1萬880元至右列銀行帳戶。 1萬880元 戊○○之第一商銀帳戶 9 己○○ 本案詐欺集團之不詳成員於108年4月16日，撥打電話予己○○，佯稱係85家莉莉主題旅宿，因操作疏失，導致重複扣款，需至自動櫃員機操作解除設定云云，而於108年4月16日，以無卡存款交易2萬8985元、2萬9985元共2 筆至右列銀行帳戶。 6萬元 戊○○之第一商銀帳戶